臺灣嘉義地方法院刑事判決　　　　　　　　　　　　　九十三年度簡上字第四七號
　　上　訴　人
　　即　被　告　丙○○
右列上訴人即被告因重利案件，不服本院簡易庭九十三年度簡字第一六四號中華民國
九十三年二月二日所為第一審判決（聲請簡易判決處刑書案號：九十二年度偵字第五
七七二號），提起上訴，本院管轄之第二審合議庭判決如左：
    主  文
上訴駁回。
    事  實
一、丙○○前因傷害案件，經本院判處有期徒刑三月，如易科罰金，以三百元折算一
    日確定，甫於民國九十一年十月十五日易科罰金執行完畢。詎仍不知悔改，基於
    牟取重利之犯意，於九十一年五月三十一日，在嘉義縣新港鄉三間村三間厝二十
    之一號前馬路上，趁乙○○急需現金週轉之際，貸與新臺幣（下同）六萬元，並
    以每月為一期，每期收取四千元之與原本顯不相當之重利（月息六分六厘，相當
    於週年利息百分之七十九點八），且要求乙○○簽立本票以為擔保。另基於牟取
    重利之犯意，於九十二年六月十八日，在嘉義縣新港鄉○○街，亦趁甲○○急款
    孔急之際，貸與二萬元，並以每月為一期，每期收取四千元之與原本顯不相當之
    重利（月息二十分，相當於週年利息百分之二百四十），亦要求甲○○簽立本票
    以為擔保。嗣九十二年七月十六日下午，為警於其住處內查獲，並扣得乙○○、
    甲○○簽立之本票各一紙。
二、案經嘉義縣警察局民雄分局報告臺灣嘉義地方法院檢察署檢察官偵查後聲請簡易
    判決處刑。
    理  由
一、訊據上訴人即被告丙○○矢口否認有何重利犯行，辯稱：伊不認識被害人乙○○
    及甲○○，扣案本票係蔡宏壁寄放，不會借錢給陌生人云云。經查：
  (一)被告前揭重利犯行，業據證人乙○○、甲○○於警詢及偵查中均證述係透過朋友
    於前揭時、地向被告借得前揭款項等語在卷（見警卷第十頁反面、第十四頁反面
    ；偵查卷第三十頁至三十一頁）；證人甲○○於本院審理時亦證稱：「我要借二
    萬元，先扣掉利息，拿到一萬六」、「‧‧‧對方說他認識丙○○，錢是丙○○
    的」等語在卷（見本院九十三年五月二十七日審判筆錄），且扣得乙○○、甲○○二人簽立之本票各一紙，均係於被告住處查獲等情，亦有搜索扣押筆錄在卷及
    該二張本票扣案可佐。參以被告於本院審理時亦自承嘉義縣新港鄉○○路係住處
    ，古民街房屋係租用賣茶等語在卷（見本院九十三年六月十日審判筆錄），此與
    被害人甲○○、乙○○借款地點之嘉義縣新港鄉○○○街顯有地緣關係，益徵被
    告確有借款予甲○○、乙○○，被告重利犯行，應堪認定。
  (二)被告雖辯稱不認識乙○○及甲○○云云，證人甲○○到庭亦陳稱不認識在場之被
    告，此有本院審判筆錄在卷可稽，然被害人乙○○及甲○○係透過朋友向被告借
    款，已如前述，且蔡宏壁於其所涉案件偵查中，亦陳稱經營地下錢莊生意係由被
    告出資，伊負責放款及收款等語在卷可佐（見偵查卷第十二頁、十九頁反面），
    則以被告透過他人介紹，對需款孔急之人貸以重利，並簽立本票以為擔保之借貸
    方式，自不以認識被害人為必要。又被告辯稱扣案本票係蔡宏壁寄放云云，然被
    告於本院準備程序時係辯稱：「甲○○的部分我是借給張瑋世，乙○○的部分是
    江智堅拿給我的」等語在卷（見本院準備程序筆錄），被告所述顯然前後不一，
    且被告於偵查中自承與蔡宏壁最近一年多比較有來往等語（見偵查卷第九頁）；
    於本院審理時則稱認識蔡宏壁一年左右（見本院審判筆錄），蔡宏壁於其所涉案
    件偵查中亦陳稱伊係於九十二年初才開始為被告雇用等語（見偵查卷第十八頁反
    面），則以被告前揭陳述與蔡宏壁互核，被害人乙○○於九十一年五月三十一日
    之借貸應與蔡宏壁無涉，被告所辯多所不合，顯係飾卸之詞，不足採信。
二、核上訴人即被告丙○○前揭二次犯行，均係犯刑法第三百四十四條之重利罪。又
    被告丙○○前因傷害案件，經本院判處有期徒刑三月，如易科罰金，以三百元折
    算一日確定，於九十一年十月十五日易科罰金執行完畢等情，有臺灣嘉義地方法
    院檢察署被告刑案紀錄查註紀錄表及臺灣高等法院被告全國前案紀錄表各一份在
    卷可按，其受有期徒刑之執行完畢後，五年以內再犯本案有期徒刑以上之罪，為
    累犯，應依刑法第四十七條規定加重其刑。被告二次重利犯行時間相距一年又十
    餘日，難謂基於概括犯意而為，聲請意旨認被告二次犯行係連續犯，尚有未洽。
    原審認被告罪證明確，依刑事訴訟法第四百四十九條第一項、第四百五十四條第
    二項之規定，適用刑法第三百四十四條、第四十七條、第四十一條第一項前段、
    第五十一條第六款，罰金罰鍰提高標準條例第一條前段、第二條規定，分別量處
    被告拘役五十日及五十五日，定應執行刑拘役九十日，並諭知易科罰金之折算標
    準，經核其認事用法均無違誤，量刑亦屬妥適，上訴人即被告仍執陳詞，提起上
    訴，指摘原判決不當，為無理由，應予駁回。
據上論斷，應依刑事訴訟法第四百五十五條之一第一項、第三項、第三百六十八條，
判決如主文。
本案經檢察官陳昭廷到庭執行職務。
中      華      民      國    九十三    年      六      月    二十四    日
                              臺灣嘉義地方法院刑事第三庭
                                  審判長法官  沈  福  財
                                        法官  朱  美  璘
                                        法官  陳  端  宜
右正本證明與原本無異。
本件不得上訴。
中      華      民      國    九十三    年      六      月    二十四    日
                                      書記官  李  佳  惠
附錄論罪科刑法條：
刑法第三百四十四條：
乘他人急迫、輕率或無經驗貸以金錢或其他物品，而取得與原本顯不相當之重利者，
處一年以下有期徒刑、拘役或科或併科一千元以下罰金。
